---
title: "Revisions sur jeux de donnée MTCARS"
author: "Jeros"
date: "26/06/2021"
output:
  html_document:
    df_print: paged
---

# =============================================================================
# IMPORTATION DES PACKAGES DE TRAVAIL
# =============================================================================
#https://fxjollois.github.io/cours-2016-2017/index.html
```{r}

if(!require("pacman")){
	suppressMessages(install.packages("pacman"))
	suppressMessages(library("pacman"))
} 
 suppressMessages(p_load("gganimate","ggplot2","ggthemes","ggThemeAssist","scales","DataExplorer","FactoMineR","corrr","PerformanceAnalytics","knitr","GGally","corrplot","ggcorrplot","corpcor","stringr","ggsci","qqplotr","nortest","psych",'ggpubr','rstatix'))
 
 
```

# =============================================================================
# DECLARATION DU DOSSIER DE TRAVAIL
# =============================================================================
```{r}
setwd("D:/Navigation/Téléchargements/01_Statistique/revision_R/MTCARS")
paste("le dossier de travail est:",getwd())
paste("le fichier", list.files(), "se trouve dans ce dossier")

```

# =============================================================================
# IMPORTATION DES DONNÉES
# =============================================================================
```{r}
df=read.csv("mtcars.csv",sep = ",",dec = "." , header = TRUE)

```

# ===============================================================
# Analyse de la forme des données (struture)
# ===============================================================
```{r}
str(df)


```


```{r}
plot_str(df)
```


```{r}
introduce(df)
```


```{r}

plot_intro(df)

```
#les valeurs manquantes
```{r}
plot_missing(df)
#missingdf$df %<>% mutate(index = row_number()) 
#missingdf$df

```

```{r}
print('Les dimensions du dataframe')
print(dim(df))
print('----------------------------')
print('Summary')
print(summary(df))

```


```{r}

print('----------------------------')
print('description')
kable(describe(df))

```



# ===============================================================
# #forme de distribution et de dispersion
# ===============================================================
```{r}

kurtosis=function(x)
{
	n=length(x)
	moy=mean(x)
	etype=sd(x)*sqrt((n-1)/n)
	return(mean((x-moy)^4)/(etype^4))
}


skewness=function(x)
{
	n=length(x)
	moy=mean(x)
	etype=sd(x)*sqrt((n-1)/n)
	return(mean((x-moy)^3)/(etype^3))
}

q1=function(x) return(quantile(x,0.25))
q2=function(x) return(quantile(x,0.5))
q3=function(x) return(quantile(x,0.75))


ddist_func=function(x)
{
  kurtosis(x)
  skewness(x)
  q1(x)
  q2(x)
  q3(x)
}



print(lapply(X =df[,2:12], FUN =ddist_func))


```


```{r}
print(sapply(X =df[,2:12], FUN =ddist_func))


```
#moyenne par ligne et par colonne
```{r}
print('moyenne en boucle sur les lignes')
print(apply(df[,2:12], 1, mean))

print('------------------------------')
print('moyenne en boucle sur les colonnes')
print(apply(df[,2:12], 2, mean))

print('------------------------------')
print('moyenne en boucle sur les colonnes par carb')
print(by(df[,2:11],df$carb, colMeans))


```

# ===============================================================
# Analyse descriptive : quanti
# ===============================================================
#FONCTIONS histogramme et boxplot
```{r}

histTable=function(n,donneesTable){
  for(i in n:ncol(donneesTable)) {
    hist(donneesTable[,i],main =paste("Histogramme de la variable : ", colnames((donneesTable)[i])),
         xlab=colnames((donneesTable)[i]),ylab="Effectifs")
    }
}


boxTable=function(n,donneesTable){
for(i in n:ncol(donneesTable)) {
  boxplot(donneesTable[,i],main =paste("Boxplot de la variable : ",colnames((donneesTable)[i])),
          ylab =paste("variable :",colnames((donneesTable)[i])) )
  }
}


```

#Histogramme
```{r}
histTable(2,df)

```

#Boxplot
```{r}

boxTable(2,df)

```
#FONCTION HIST_bOX
```{r}

HistBoxTable=function(n,donneesTable){
for(i in n:ncol(donneesTable)) {
  
    hist(donneesTable[,i],main = paste("HISTOGRAMME DE  LA VARIABLE : ",str_to_upper(colnames((donneesTable)[i]))),xlab=colnames((donneesTable)[i]),ylab="effectifs");
  	legend("topleft", paste(c("Min=","1Quartile=","Mediane=","Moyenne=","3Quartile=","Max="), summary(donneesTable[,i],digits = 3)), pch="+",cex = 0.6);summary(donneesTable[,i],digits = 3);
  
  	boxplot(donneesTable[,i],main =paste("BOXPLOT DE LA VARIABLE : ",str_to_upper(colnames((donneesTable)[i]))),ylab =paste("variable :",colnames((donneesTable)[i])) )
  }
}

```

#HIST_bOX
```{r}

HistBoxTable(2,df)

```
# ===============================================================
# Analyse descriptive : quali
# ===============================================================
#fonction de frequence et effectifs
```{r}

efreq=function(x)
{
	eff=table(x);seff=sum(eff);n=length(eff)
	effreq=cbind(rbind(eff,eff/seff),c(seff,1))
	
	dimnames(effreq)[[1]]=c("effectif","fréquence")
	dimnames(effreq)[[2]][n+1]="Total"
	
	return(round(effreq,digits=3))
}

pieTable=function(x){
   eff=table(x)
   lbl=paste(levels(factor(x)),":n=",eff,",",round(100*eff/sum(eff),digits = 1),"%")
   pie(eff,main = "SECTEUR",labels = lbl,init.angle = 90,clockwise = T) 
} 

bartable=function(x){
  barplot(table(x),main = "DIAGRAMME DE LA VARIABLE ")
  legend("topright",paste(levels(factor(x))),pch="+", cex = 0.8)
}


```

#frequence, effectifs et 
```{r}

kable(df[,c(3,9,10,11,12)])

for(i in df[,c(3,9,10,11,12)]){
  print(levels(factor(i)))
  print(efreq(i))
  pieTable(i)
  bartable(i)
  print('')
}


```

#function de normalite et histogrammme de normalite
```{r}

normalite=function(n,tableau){
    for(i in n:ncol(tableau)){
  
     hist(tableau[[i]], freq = FALSE,main = paste("HISTOGRAMME DE  LA VARIABLE : ",str_to_upper(colnames((tableau)[i]))),xlab=colnames(tableau[,i]),ylab="effectifs")
  
    curve(dnorm(x, mean=mean(tableau[[i]],na.rm = TRUE), sd=sd(tableau[[i]],na.rm = TRUE)), add=TRUE,col="red")
    
     qqnorm(tableau[[i]], datax=TRUE,main = paste("HISTOGRAMME DE  LA VARIABLE : ",str_to_upper(colnames((tableau)[i]))),xlab=colnames(tableau[,i]),ylab="effectifs")
    qqline(tableau[[i]],datax=TRUE,col="red")
    
  }

}

normalite(2,df)


```
# Diagramme de densité && QQ plot
```{r}

for(i in 2:ncol(df)){
  
  ggdensity(df[[i]], fill = "lightgray")
  ggqqplot(df[[i]])
}

print(df %>% shapiro_test(cyl))

```




#fonction de test de normalité 
# H0: il y'a normalité
```{r}

nomalite_test=function(x){
  t1=''
  test_1=shapiro.test(x);
  shap=test_1$statistic;
  Pvalue_1=test_1$p.value;
  
  if(Pvalue_1<0.05){

    t1='on rejet H0, la variable ne suit pas une loi normale'
  }
  else {
    t1='on ne peut pas rejeter H0, la variable suit une loi normale'
  }
  
   paste("statistique de shapiro égale à :" ,shap," et une pvalue de :", Pvalue_1, "donc :",t1);

}


nomalite_ad=function(x){
  t2=''
  test_2=ad.test(x);
  ad=test_2$statistic;
  Pvalue_2=test_2$p.value;
 
  if(Pvalue_2<0.05){

    t2='on rejet H0, la variable ne suit pas une loi normale'
  }
  else {
    t2='on ne peut pas rejeter H0, la variable suit une loi normale'
  }

   paste("statistique de ad.test égale à :" ,ad," et une pvalue de :", Pvalue_2, "donc :",t2);

}



shapiro.test(df$mpg)

ad.test(df$mpg)

ks.test(df$mpg,"pnorm",mean(df$mpg),sd(df$mpg))

nomalite_test(df$mpg)

```


```{r}

print(lapply(X =df[,2:12], FUN =nomalite_test))

```

```{r}

print(apply(df[,2:12], 2,nomalite_ad))

```

# =============================================================================
#  Statistiques bivariées (quanti * quanti)
# ============================================================================

#ggplot
```{r}

ggplot(df, aes(x=disp, y=hp)) +
  geom_point()+
  geom_text(label=as.factor(df[,12]))+
   theme_bw()

ggplot(df, aes(x=mpg, y=qsec, color=gear)) +
  geom_point()+
   geom_smooth(method=lm,se=FALSE)+
  geom_text(label=as.factor(df$gear))+
    theme_bw()

```

```{r}

round(cor(df[,2:12],use = "complete.obs"),3)

```
#test de corréalation (cor.test)
```{r}
pval.Cor.test=function(x)
{
	p=ncol(x)
	mp=matrix(0,nrow=p,ncol=p)
	lqt=dimnames(x)
	dimnames(mp)=list(lqt[[2]],lqt[[2]])
	for (j in 1:(p-1)) 
		for (k in (j+1):p)
		{
		mp[j,k]=cor.test(x[,j],x[,k])[[3]]
		mp[k,j]=mp[j,k]
		}

  return(mp)
}

```

#test de corréalation (k.test)
```{r}
pval.k.test=function(x)
{
	p=ncol(x)
	mp=matrix(0,nrow=p,ncol=p)
	lqt=dimnames(x)
	dimnames(mp)=list(lqt[[2]],lqt[[2]])
	for (j in 1:(p-1)) # boucle pour les lignes de la matrice
		for (k in (j+1):p)# boucle pour les colonnes, après la diagonale
		{
		mp[j,k]=cor.test(x[,j],x[,k])[[3]]# remplissage de la case (j,k) de la matrice mp
		mp[k,j]=mp[j,k]
		}
return(mp)
}
```

#call
```{r}

print("cor.test")
round(pval.Cor.test(df[,2:12]),3)
paste('----------------------------')
print('----------------------------')

print("pval.k.test")
round(pval.k.test(df[,2:12]),3)
paste('----------------------------')
print('----------------------------')

print('mp<0.05 # condition par rapport au seuil alpha pour le refus ou acceptation de Ho')
round(pval.k.test(df[,2:12]),3)<0.05
```
#Matrice de correaltion graphique
```{r}
ggpairs(df[,2:12])
heatmap(x=cor(df[,2:12],use="complete.obs"),symm = TRUE)

```
```{r}
chart.Correlation(df[,2:12], histogram=TRUE, pch=19)

```
```{r}
panel.cor_simple=function(x, y, digits=2, prefix="", cex.cor)
    {
        usr =par("usr"); on.exit(par(usr))
        par(usr = c(0, 1, 0, 1))
        r =cor(x, y)
        txt =format(c(r, 0.123456789), digits=digits)[1]
        txt =paste(prefix, txt, sep="")
        if(missing(cex.cor)) cex=0.8/strwidth(txt)
        test=cor.test(x,y)
        Signif=symnum(test$p.value, corr = FALSE, na = FALSE,
                      cutpoints = c(0, 0.001, 0.01, 0.05, 0.1, 1),
                      symbols = c("***", "**", "*", ".", " "))

        text(0.5, 0.5, txt, cex = cex * abs(r))
        text(.8, .8, Signif, cex=cex, col=2)
}

pairs(as.matrix(df[,2:12]),lower.panel=panel.smooth, upper.panel=panel.cor_simple)

```
# =============================================================================
#  Statistiques bivariées (quali * quali)
# ============================================================================
# tableau de contingence , les profils lignes
```{r}
 
tc=function(X,Y)
{
	tc=table(X,Y); tc=cbind(tc,Total=apply(tc,1,sum)); 
	tc=rbind(tc,Total=apply(tc,2,sum));
	return(tc)
}

 
pl=function(X,Y)
{
	tc=table(X,Y); suml=apply(tc,1,sum); 
	sumc=apply(tc,2,sum);
	pl=rbind(tc/suml,Ensemble=sumc/sum(sumc)); 
	return(pl)
}

testkideux=function(x,y)
{
  t=''
	t1=chisq.test(table(x,y));
	kideux=t1$statistic;
	ddl=t1$parameter;
	Pvalue=t1$p.value;
	
	if(Pvalue<0.05){
	  t='on rejet HO, les deux variables sont liées'
	}else{
	  t='on ne peut pas rejeter Ho, les deux variables ne sont pas liées'
	}
	
	text=paste("statistique de Khideux égale à " ,kideux, " ddl de " ,ddl," et une pvalue de ", Pvalue, "donc :",t);
	return(text) 
}


```

```{r}
print('Tableau de contingence')
tc(df$cyl,df$carb)
print('')
print('Profil ligne')
pl(df$cyl,df$carb)
barplot(tc(df$cyl,df$carb),main ="cyl * carb",legend.text =rownames(tc(df$cyl,df$carb)),col =2:5,args.legend=list(x="top"))

```
##Test du khi-deux  pour voir si la couleur est liée à la tapenade.
#Test d'indépendance 
#Ho: la couleur et la tapenade sont indépendantes
```{r}
testkideux(df$cyl,df$carb)

```

```{r}

plot_histogram(df)
plot_bar(df)
plot_bar(df, with = "carb")

```
```{r}
#create_report(df)

```



